臺灣高等法院臺南分院刑事裁定
                                    111年度毒抗字第458號
抗  告  人  陳易宗


上列抗告人因聲請觀察勒戒案件，不服臺灣臺南地方法院中華民
國111年5月19日所為111年度毒聲字第452號裁定，提起抗告，本
院裁定如下：
    主  文
原裁定撤銷，發回臺灣臺南地方法院。
    理  由
一、原裁定意旨詳如附件。
二、抗告意旨略以：抗告人當時因失業及經濟壓力喘不過氣，禁
    不起誘惑再犯，被抓到後已後悔莫及，現在已找到新公司，
    每天加班，努力賺錢養3個女兒及清償負債，如果一天沒賺
    錢，整個家庭經濟就完蛋，希望能撤銷原裁定，重新裁量等
    語。　
三、按犯毒品危害防制條例第10條之罪者，檢察官應聲請法院裁
    定，令被告入勒戒處所觀察、勒戒，其期間不得逾2月；觀
    察、勒戒後，檢察官依據勒戒處所之陳報，認受觀察、勒戒
    人無繼續施用毒品傾向者，應即釋放，並為不起訴之處分；
    依前項規定為觀察、勒戒執行完畢釋放後，3年後再犯第10
    條之罪者，適用前二項之規定；觀察、勒戒或強制戒治執行
    完畢釋放後，3年內再犯第10條之罪者，檢察官應依法追訴
    。又毒品危害防制條例第20條第1項之程序，於檢察官先依
    刑事訴訟法第253條之1第1項、第253條之2第1項第4款至第6
    款或第6款規定，為附條件之緩起訴處分時，不適用之。前
    項緩起訴處分，經撤銷者，檢察官應繼續偵查或起訴。此毒
    品危害防制條例第20條第1項、第2項、第3項、第23條第2項
    、第24條第1項、第2項分別定有明文。是對於施用毒品之初
    犯、3年後再犯者，檢察官除得向法院聲請送觀察勒戒外，
    亦得依毒品危害防制條例第24條規定，以附命完成精神治療
    、心理輔導或其他適當之處遇措施、向公庫支付一定公益性
    質之金額、提供40小時以上240時以下之義務勞務、預防再
    犯所為之必要命令等條件之緩起訴處分。再參照新法第24條
    之修正理由，是「為使毒品施用者獲得有利於戒除毒品之適
    當處遇」，緩起訴之條件宜回歸刑事訴訟法第253條之2第1
    項規定以「變得多元」，且緩起訴處分是利用機構外之處遇
    ，協助施用毒品者戒除毒癮，為達成戒除毒癮之目的，於撤
    銷緩起訴處分後，宜由檢察官依法繼續偵查或起訴，亦即仍
    有現行條文第20條觀察、勒戒及強制戒治制度之適用，俾利
    以機構內之處遇方式協助其戒除毒癮，「亦得為不同條件或
    期限之緩起訴處分」，故此次修法之目的，乃為協助施用毒
    品者戒除毒癮，使檢察官在對施用毒品者為處遇時能得有更
    多元之裁量，以使毒品施用者獲得「有利」於戒除毒品之適
    當處遇。然檢察官此對於施用毒品者「多元處遇」之裁量權
    ，其行使並非毫無限制。在裁量決定過程中，除不得逾越法
    定之裁量範圍（裁量逾越），並應符合法規授權之目的（裁
    量濫用），且不得有消極不行使裁量權（裁量怠惰）之情事
    ，亦需為「合義務性裁量」。考察立法賦予檢察官對於施用
    毒品者有更多元處遇之裁量權之目的，既是在為協助施用毒
    品者戒除毒癮，以使毒品施用者獲得「有利」於戒除毒品之
    適當處遇，自應先行聽取施用毒品者之意見，以瞭解其主觀
    意願及客觀現實情況，如得聽取而未聽取，即逕行對施用毒
    品者聲請送觀察、勒戒，且未能具體說明理由（如現因另案
    在監在押、或即將入監執行等，依法務部於110年4月10日所
    修正之「毒品戒癮治療實施辦法及完成治療認定標準」第2
    條第2項等規定，已不宜再為附條件之緩起訴處分等情），
    自難認已為合義務性之裁量，法院自應介入審查。
四、經查：
（一）本件抗告人基於施用第二級毒品甲基安非他命之犯意，於
      111年3月14日某時，在不詳地點，以燒烤玻璃球之方式，
      施用第二級毒品甲基安非他命1次。嗣於同月19日3時10分
      許，在臺南市中西區民生路與永福路口，因駕駛車牌號碼
      000-0000號自用小客車闖紅燈，為警上前盤查並經其同意
      搜索後，當場扣得安非他命吸食器1組，又經警徵得其同
      意採集尿液送驗，結果呈安非他命、甲基安非他命陽性反
      應而查悉上情。上揭事實，業據被告自白不諱，且有勘察
      採證同意書、臺南市政府警察局第二分局偵辦毒品危害防
      制條例案送驗尿液年籍對照表（編號：111N083）、臺南
      市政府衛生局濫用藥物尿液檢驗結果報告（檢體名稱：11
      1N083）、自願受搜索同意書、臺南市政府警察局第二分
      局搜索扣押筆錄與扣押物品目錄表各1份附卷可稽，故抗
      告人上開施用第二級毒品之犯行，固已堪認定。
（二）然查：本件抗告人前於104年9月9日雖已曾因施用毒品案
      件，經檢察官為附命戒癮治療之緩起訴處分確定，然嗣因
      未能履行緩起訴處分所附之條件，而遭撤銷並向法院聲請
      為簡易判決處刑，經原審法院以105年度簡字第2940號判
      決判處有期徒刑3月、2月，定應執行刑為有期徒刑4月，
      並於106年2月8日易科罰金執行完畢，且抗告人除本件外
      ，現別無他案在偵查或審理中，亦無案件待執行，此有臺
      灣高等法院被告前案紀錄表1份在卷可參，故檢察官仍有
      聲請送觀察勒戒或再為緩起訴處分之多元處遇之裁量空間
      ，然卻未先行聽取抗告人之意見，瞭解其主觀意願及客觀
      現實狀況後，再為對抗告人戒除毒癮有利之裁量，且於本
      案中聽取抗告人之意見，亦無任何困難，自應本於上開法
      律規定及立法目的，先聽取抗告人之意見，再就個案情節
      具體斟酌、裁量後，始做出最妥適之處遇，以貫徹新法賦
      予檢察官多元處遇裁量權之精神，然本件檢察官卻未先聽
      取抗告人之意見，亦未能具體說明何以不為附條件之緩起
      訴處分，即逕向法院聲請送觀察勒戒，原審法院於收案後
      亦未為傳喚、調查，是檢察官之聲請及原裁定准予觀察勒
      戒，程序上即有再行審酌之處。
五、綜上，原裁定以抗告人確有於前述時、地施用第二級毒品之
    犯行，即准許檢察官之聲請，命其至勒戒處所觀察、勒戒，
    非無商榷之餘地。抗告人提起本件抗告，為有理由，自應由
    本院將原裁定撤銷，發回原審法院，另為適法之裁定。
據上論斷，應依刑事訴訟法第413條前段，裁定如主文。
中　　華　　民　　國　　111 　年　　6 　　月　　8 　　日
                  刑事第四庭    審判長法  官  郭玫利  
                                      法  官  陳金虎   
                                      法  官  林臻嫺
以上正本證明與原本無異。
不得再抗告。
　　　　　　　　　　　　　　　　　　　書記官  劉素玲
中　　華　　民　　國　　111 　年　　6 　　月　　8 　　日